臺灣高等法院臺中分院刑事判決　　　　　　　　九十三年度上更(一)字第一八六號
　　上　訴　人
　　即　被　告　甲○○
　　選任辯護人　王文聖
右上訴人因公共危險案件，不服臺灣臺中地方法院九十二年度訴字第一六四○號中華
民國九十二年九月十二日第一審判決（起訴案號：臺灣臺中地方法院檢察署九十二年
度偵字第七五三七號），提起上訴，判決後經最高法院發回更審，本院判決如左：
      主  文
原判決關於甲○○部分撤銷。
甲○○無罪。
      理  由
一、公訴意旨略以：甲○○民國九十二年四月二日，接獲張永周（另由台灣台中地方
    法院檢察署檢察官簽分偵辦）來電，要求其找人至坐落台中縣和平鄉○○段二八
    六、二八八地號之土地上，放火燒毀停放於該土地上之挖土機，甲○○乃轉而教
    唆在旁之丙○○（業經原審以公共危險罪判處有期徒刑一月二月，嗣丙○○撤回
    上訴而告確定）前往放火，丙○○因而萌生犯意並應允之，甲○○即將電話交予
    丙○○，讓丙○○與張永周直接商討細節。丙○○答應前往放火後，即於九十二
    年四月二日十九時許，駕駛甲○○女友許婷婷所有之車號六Ｑ─八六六二號自用
    小客車，自其位於台中市○○區○○路十九號之住處出發，前往搭載丁○○（業
    經本院九十三年上訴字第三二四號判處有期徒刑一年二月）後，即與丁○○二人
    基於共同犯意之聯絡，先於當日十九時四十分許，駕車至位於台中市○○區○○
    路二段二五九之一號之「久久大賣場」內購買二十公升裝之汽油桶二個、綿質手
    套二付、襪子二雙等物；再於同日十九時五十分許駕車至位於台中市○○路○段
    二一一號「中油青海加油站」購買汽油，並裝入所購之汽油桶內。丙○○、丁○○於購妥汽油後，即共同駕車前往位於台中縣和平鄉之「谷關飯店」投宿於二二
    一一號房，並於入房後立即駕車離開房間前往上開土地之目的地（即台中縣和平
    鄉博愛橋下方大甲溪疏浚工程處），於同日二十二時三十分許到達，並將上開車
    輛放於中橫公路德芙欄橋頭旁，再戴上手套後，由丁○○負責把風，再由丙○○
    提著上開裝滿汽油之汽油桶，下手將汽油倒在戊○○裡所有之挖土機上，並放火
    引燃，而燒毀該挖土機，致生公共危險。嗣於同年月三日十六時許，為警查獲，
    並在該小自客車內扣得丙○○所有供犯罪所用之手套二個，另於縱火現場扣得汽
    油桶一個、手套一個。因認被告甲○○係犯刑法第二十九條第二項、第一百七十
    五條第一項之教唆放火罪嫌云云。
二、按犯罪事實應依證據認定之，無證據不得認定犯罪事實，刑事訴訟法第一百五十
    四條第二項定有明文；又不能證明被告犯罪或其行為不罰者，應諭知無罪之判決
    ，復為同法第三百零一條第一項所明定。
三、本件公訴意旨認上訴人即被告甲○○（以下稱被告）涉犯刑法第二十九條第二項
    、第一百七十五條第一項之教唆放火罪嫌，無非以被告甲○○、丙○○、丁○○
    於偵訊中坦承不諱，核與被害人戊○○、乙○○陳述情節相符，並有統一發票二
    紙、照片十二幀附卷，及扣案之手套三個、汽油桶一個等為其論據。訊據被告堅
    決否認有教唆放火情事，辯稱：張永周打電話給我，我只是把話筒拿給丙○○聽
    而已，因為他（指張永周）說他要找丙○○，當時丙○○住在我家。不知道是過
    了幾天，丙○○才去放火，我什麼都不知道，我沒有教唆丙○○等語。經查本件
    被告及證人丙○○對於究竟是否係甲○○或張永周打電話叫丙○○放火，多次供
    述（或證述）情節不一，其中均包含對被告有利或不利之情形，自有予以究明之
    必要。
（一）對被告不利之部分：
　　　證人即同案被告丙○○於九十二年四月四日警訊時（第二次），供稱：「（問
      ：你為何會向被害人溫義裡所有之挖土機潑灑汽油並縱火？）係我大哥（張先
      生）叫我去縱火的。（問：張先生年籍為何？與你何關係？使用何通信工具？
      ）我不知道張先生年籍（年約三十至三十五歲、中等身材、高約一六五公分許
      、留西裝頭），他是我大哥（最近吃、住、零用錢均由他提供），他使用一只
      0000000000號行動電話（約使用一個多月了）。（問：他是否曾用
      該電話與你聯絡？）他曾使用該門號與我聯絡（警方所扣案之門號00000
      00000號行動電話、機身編號0000000000000，其中第三通
      簡訊：事情作的怎樣【時間四月三日零時十二分】，來訊號碼：＞＋0000
      00000000＜，就是我大哥留給我的訊息）。（問：車號六Ｑ─八六六
      二自小客車車主許婷婷與你何關係？她為何會將該車借妳使用？）她是我大哥
      張先生的同居人，因張先生要我到谷關縱火，所以張先生提供該車輛作我犯案
      交通工具。不是我向許婷婷借的。（問：你受張先生之命前來縱火，張先生提
      供你多少費用？）他拿給我三萬元。」等語（見七五三七號偵查卷第十八至二
      二頁）。證人即同案被告丙○○於九十二年四月四日警訊時（第三次），供稱
      ：「（問：你所稱之大哥（張先生）是否為警方所提示照片中之人（甲○○、
      男、六十年五月十八日生、Ｚ000000000）？）教唆我縱火之張大哥
      就是照片中之人沒錯。」等語（見七五三七號偵查卷第二五頁）。證人丙○○
      於檢察官偵訊中供稱：「（問：你大哥何姓名（提示照片）？）甲○○沒錯。
      （問：為何他叫你放火？）我也不清楚，叫我去放火，我有問他何因，他說不
      要問那麼多。（問：許婷婷何人？）是甲○○同居人。」等語（見七五三七號
      偵查卷第五八、五九頁）。證人丙○○於九十二年五月三十日警訊時供稱：「
      （問：你與何人犯下台中縣和平鄉砂石場縱火案？是由何人教唆前往？）我是
      與丁○○（綽號阿尊，共同前往犯下；是甲○○教唆我去縱火，我才找丁○○
      一起去。（問：你被台中縣警察局和平分局查獲時，有無供述甲○○教唆事實
      ？丁○○目前人在何處？丁○○是否曾經透過你要求甲○○提供金錢，否則要
      供出張某教唆乙事？）我在和平分局製作筆錄時並沒有供述甲○○教唆事實；
      丁○○目前人在大陸，丁○○曾經要我向甲○○轉告，要求甲○○幫他請律師
      或者安排到大陸躲藏，否則要供出甲○○教唆乙事。」等語（見七五三七號偵
      查卷第九四、九五頁）。被告甲○○於九十二年五月三十日檢察官偵訊時供稱
      ：「（問：九十二年四月二日有無叫丙○○、丁○○去燒和平鄉○○段二八六
      、二八八號之挖土機？）有，是朋友打電話叫我去燒，我才打電話叫他們去，
      我朋友叫張永周，他目前通緝中。（問：他為何叫你去燒？）他問我看有沒有
      人，我就說有，就叫他們去。（問：張永周有無說到為何放火？）沒有。：：
      （問：張永周有無說到為何去放火？）無，張永周是打電話跟我說，我接到電
      話就問在旁之丙○○能否去燒，我就拿電話給丙○○聽。：：（問：與張永周
      關係？）朋友。：：（問：為何叫丙○○去放火？）張永周叫我找人去放火。
      」等語（見七五三七號偵查卷第一○二、一○三頁）。證人丙○○於九十二年
      五月三十日檢察官偵訊時供稱：「（問：當天幾人去？）我與丁○○二人，當
      天是甲○○有叫我去放火，但他說是張永周叫我們去，他（指張永周）的綽號
      叫「二佰仔」。（問：○九三四─二五四九一○號電話何人的？）我的。（問
      ：四月三日零時十二分此電話有無收到「事情做的怎麼樣）之簡訊？）有，此
      簡訊是張永周打給我的。：：（問：有無與張永周講過電話？）有，他要我去
      燒砂石場之挖土機。：：（問：與張永周有無親戚關係？）無。：：（問：誰
      叫你去放火？）張永周、甲○○。」等語（見七五三七號偵查卷第一○三頁）
      。
（二）對被告有利之部分：
      被告甲○○於九十二年五月二十九日警訊時供稱：「（問：你是否曾經自九十
      二年三月十九日起至三月三十日左右陸續多次叫丙○○及丁○○等數名男子，
      駕駛六Ｑ─八六六二號自小客車到台中縣和平鄉○○段地號第二八六及二八八
      號之砂石場恐嚇業者？）這不是我做的。（問：據丙○○供稱你九十二年四月
      二日有教唆他及丁○○往上述砂石場縱火焚燒場內停放之挖土機，並且提供該
      部六Ｑ─八六六二號自小客車充當交通工具，並提供三萬元代價給丙○○，有
      無此事？）沒有這些事。（問：丙○○指稱縱火後你有利用一支門號0000
      000000之行動電話傳簡訊到丙○○所有之0000000000行動電
      話，該簡訊時間：四月三日零時十二分，簡訊內容：「事情作的怎樣。」是否
      你所為？）不是我傳的。（問：行動電話0000000000之門號你是否
      曾使用、申請？）我沒有申請也沒使用過。（問：你是否知道該000000
      0000行動電話是何人所使用？）是一名張永周之男子使用的。（問：張永
      周之真實年籍？）年籍資料我不太清楚，只知道他大約三十歲左右住台中縣石
      岡鄉。」等語（見七五三七號偵查卷第八二、八三頁）。證人丙○○於原審供
      稱：「（問：於九十二年四月二日上午十一點十五分之警訊是否實在？）於案
      發前二天我和丁○○在甲○○家中，後來甲○○電話在響，說張永周來找我，
      二百說有一件事情要我去做，代價三萬元，我當時說不要，甲○○有問我何事
      ，我說叫我去放火，我說不要做，丁○○後來說他要做，：：（問：二百打電
      話給甲○○說些什麼？）於電話中我並不知道他們說什麼，是先找甲○○，後
      來才找我，我才接電話的。（問：告以九十二年四月二日警訊筆錄？）：是的
      。於警局所言都實在。車子是向張先生借的，三萬元是丁○○和二百的事實，
      當時丁○○被抓時，丁○○向我說他於地院還有案子，要我承擔下來。教唆我
      縱火之人卻是照片中之人張大哥。當時是二百打電話給甲○○要找我，因我電
      話換掉，他們二人有無說到要找人去放火之事我就不知道，於被抓時我並不想
      指認張永周，就隨便指認甲○○。我去放火之事甲○○並不知道。當時於警訊
      筆錄時都沒有用非法手段。二百就是張永周，是張永周交代甲○○要照顧我，
      有供我吃飯、居住，：：。」等語（見原審訴字卷第六二至六四頁）。又稱：
      「二百打電話給甲○○，要找我，是透過甲○○找我的。甲○○真的是冤枉的
      。」等語（見原審訴字卷第一四三頁）。證人丙○○於原審供稱：「（問：上
      庭所言是否實在？）實在，警局之筆錄和偵查之筆錄有出入。當時是張永周找
      我，叫我去放火，當時我有拒絕，之後是丁○○要去，因丁○○手頭很緊。隔
      二天後丁○○叫我帶路，我就帶丁○○去砂石場，當時我沒有下去，於車上等
      他。（問：當時為何承認是甲○○叫你去放火？）當丁○○說不要咬張永周出
      來，所以我才說是甲○○叫我去放火的。」等語（見原審訴字卷第八四、八五
      頁）。證人丙○○於另案丁○○公共危險案在原審證稱：「（問：於民國九十
      二年四月二日晚間有到台中縣和平鄉○○段之處？）有的，我有去，我是去放
      火，放火燒挖土機，燒了一部挖土機，我並不知道挖土機是何人的。（問：請
      詳細說明經過？）張永周綽號二百，打電話給甲○○找我，當時我手機有換，
      他找不到我，我人剛好在甲○○家中，甲○○就直接把手機拿給我聽，張永周
      說要我去放火，我就去放火，我就去放火，這是三月底的事情，後來我就跟甲○○借車子，也一起去找丁○○，丁○○當時並不知情，丁○○人於車上，我
      是找丁○○要去谷關溫泉。四月三日早上十、十一時許，被警查獲。（問：張
      永周打電話到甲○○處，找你時，現場有哪些人？）有甲○○、我二人，丁○○並沒有在現場。：：（問：到縱火地點為何選定挖土機放火？）是張永周叫
      我去放火的，我至現場時，於該空曠處就只有那部挖土機。（問：於警訊筆錄
      有提到答應張永周去放火？）火是我放的，當時我聽人說丁○○人去大陸，就
      將罪責推給丁○○。（問：為何二次說法均不同？）這次所言是真的。（問：
      丁○○人有無到大陸去？）我是聽人說的丁○○去大陸，丁○○有要求我幫他
      請律師，我就說我會向二百說，事後我有跟丁○○說是張永周叫我去放火的。
      ：：（檢察官問：二百有無事先叫你到現場勘查？）二百只跟我說地點，說台
      中縣和平鄉博愛橋下方大甲溪。（檢察官問：說的地點你馬上就知道？）二百
      就說博愛橋大甲溪處。」等語（見原審訴緝卷第六五至六九頁）。證人丙○○
      於本案上訴審證稱：「（問：你拿到多少錢？）有，就是拿到張永周的三萬元
      。（問：是張永周拿給你的還是甲○○？）是張永周。（問：何時拿給你的？
      ）之前，就是放火的當天，在台中市區內拿給我的。（問：在何種情形下拿給
      你的？）中午‧（問：當時已經跟甲○○借車了？）還沒。（問：怎麼會拿到
      錢？）張永周打電話叫我出去拿錢的。（問：何時打電話叫你出去拿錢？）我
      接到那通電話之後，差不多兩三天才叫我去拿錢。（問：當時放火了沒？）還
      沒有。（問：不是甲○○接到電話交給你之後，當天你們就去放火了？）沒有
      ，是過了兩天還是三天。（問：有無分錢給甲○○？）我沒有給甲○○知道，
      所以他沒有分到錢。」等語（見本院上訴卷第一五五至一五七頁）。證人丙○○於於另案丁○○公共危險案在本院證稱：「（問：你為何選挖土機放火？）
      是我的老大要我放火的。（問：是否特定找挖土機來放火的？）是，老大告訴
      我做的。（問：老大是誰？）張永周。」等語（見本院九十三年度上訴字第三
      二四號卷第五三、五四頁）。
（三）本件經本院於準備程序勘驗七五三七號偵查卷內檢察官偵訊錄音帶結果，錄音
      內容與筆錄記載相符，固堪認被告及證人丙○○有為前述之供述，而符有關證
      據能力之規定，然對於其證明力如何，仍應綜核全卷具體事證判斷之。以本件
      被告甲○○既先於九十二年五月二十九日警訊時，已經否認有教唆丙○○放火
      情事，何以至次日檢察官偵訊時，反而會承認教唆放火之情，其中轉折，實令
      人懷疑。而被告及證人丙○○於警、偵訊時，對於所謂「教唆」之情，均語焉
      不詳，而於嗣後之審理中，對於案情之經過情節，供述較詳。又據證人即被害
      人乙○○於警訊時證稱：「：：不久就轉交砂石車司機拿了一張紙條給我，上
      面記載行動電話號碼○九一一─五八○三三九並註明『兩佰』，：：」等語（
      見七五三七號偵查卷第四○頁），而該○九一一─五八○三三九號行動電話，
      據被告及證人丙○○均稱係由張永周所使用者，該簡訊亦經證人丙○○確認係
      由張永周所傳訊無訛。況且如被告確有教唆縱火之行為，則若非至愚者，豈有
      自行提供自己女友之高級名貴轎車供作他人駕駛前往犯案之理。因此本院綜核
      各情，認為被告或證人丙○○各次不利於被告之供述不一，且有瑕疵可指，依
      據不利益不及於被告之原則，自應作有利於被告之認定。另被害人戊○○、乙○○之指述及扣案之物品等，至多僅能證明有縱火情事，尚難據以推論被告有
      教唆縱火之行為，即難僅憑被告或證人丙○○有瑕疵之自白或證言，遽認被告
      有檢察官所指之犯行，此外又無任何積極證據足以證明被告有教唆放火之行為
      ，本件被告犯罪尚屬不能證明。
四、原審未察，遽予論罪科刑，自有未合，被告上訴指摘原判決此部分不當，為有理
    由，應由本院將原判決關於被告甲○○部分撤銷改判，諭知被告甲○○無罪之判
    決。
據上論結，應依刑事訴訟法第三百六十九條第一項前段、第三百六十四條、第三百零
一條第一項，判決如主文。
本案經檢察官己○○到庭執行職務。
中      華      民      國      九十四      年    一    月     十三     日
                                   臺灣高等法院臺中分院刑事第五庭
                                         審判長法  官　袁　從　楨
                                               法　官  姚  勳  昌
                                               法　官  郭　同　奇
右正本證明與原本無異。
檢察官得上訴。
被告不得上訴。
如不服本判決應於收受送達後十日內向本院提出上訴書狀，其未敘述上訴之理由者並
得於提起上訴後十日內向本院補提理由書（均須按他造當事人之人數附繕本）。
                                               書記官  陳　玫　伶
中     華     民     國     九十四     年      一      月     十四      日
                                                              　　　　　Ｆ
